【裁判字號】    90,訴緝,22
【裁判日期】    920121
【裁判案由】    違反懲治走私條例
【裁判全文】
臺灣屏東地方法院刑事判決                            九十年度訴緝字第二二號
    公  訴  人  臺灣屏東地方法院檢察署檢察官
    被      告  乙○○
    選任辯護人  鍾義
                陳旻沂
右列被告因違反懲治走私條例案件，經檢察官提起公訴（八十七年度偵字第四二三○
號、第五三八八號），本院判決如左：
    主  文
乙○○共同私運管制物品進口逾公告數額，處有期徒刑貳年，扣案之大陸香菇壹萬陸
仟柒佰公斤沒收。
    事  實
一、乙○○與丙○○、戊○○（另由台灣高等法院高雄分院以九十年上更二字第二八
    六號審理中）三人明知自中國大陸地區私運來台如完稅價格超過新台幣（下同）
    十萬元或重量達一千公斤者，即以管制進出口物品論，卻共同基於走私進口之犯
    意聯絡，推由在大陸地區之乙○○向中國大陸廈門旺田食品公司購得完稅價格三
    百四十七萬五千四百四十七元，重一萬六千七百公斤之大陸香菇一批後，再由丙○○利用其經營之航盛企業股份有限公司相關企業大通航業公司所屬之亞星三號
    貨輪，於八十七年六月八日，以太空包裝載螢石偽裝之方式，自大陸地區，私運
    進入臺灣地區高雄港，再以車輛運送至丙○○租用之高雄市○○路八五０號倉庫
    內，加以藏匿，伺機運送出售圖利，朋分利潤，於八十七年六月二十四日下午六
    、七時許，其等三人委請知情之莊岳勳、莊岳霖及受僱擔任運送之司機庚○○、
    怪手司機余明輝、搬運工人己○○（以上均經判處罪刑確定）至上址，先合力將
    太空包裝拆卸，取出香菇，並將香菇搬上車號ＺＱ─八七五號由乙○○向甲○○
    借得之貨車，擬運送外出，準備交予買主，於尚未出發時，即於當晚九時三十分
    許，為檢察官指揮內政部警察署保安警察第七總隊（現名水上警察局）第二大隊
    、海岸巡防司令部五三二情報組查獲，並扣得上述管制進口之大陸香菇一萬六千
    七百公斤，乙○○則乘機逃逸，當晚之運送行為乃歸於未遂。
二、案經內政部警察署保安警察第七總隊第二大隊移送台灣屏東地方法院檢察署檢察
    官偵查起訴。
    理  由
壹、訊據被告乙○○矢口否認有上開犯行，辯稱：伊未有參與右揭犯行，伊僅幫丙○○驗貨云云。經查：
一、共犯丙○○供稱：「倉庫是我們公司向中央信託局租的，那是在放工礦原料，如
    何使用都是我們公司全權處理（本院卷第七十三頁），「（倉庫）當初是向中央
    信託局承租，一年租金約七、八萬。倉庫內主要堆置的是煉鋼的原料」「（問當
    天工人如何搬的？）答：當天我有看到工人搬香菇，壹個約一噸的太空包內裡面
    有放螢石，之中再夾放香菇，我去時看到他們都已經把太空包打開，香菇取出。
    他們只把香菇搬上貨車。倉庫裡都是螢石，螢石沒有搬上車去」（本院卷第二○
    七、二○八頁），「（螢石）可作為磁磚、煉鋼。我們公司也有進口，進口後都
    是賣給中鋼煉鋼用的」「（問拆散的螢石要如何處理？）答：工人把它推到牆角
    ，至於要如何處理我不知道」（本院卷第二○八、二○九頁），共犯庚○○供稱
    ：伊於案發當日與戊○○至中華路開車後，約十機分就到工廠，到時只有我那台
    車，後來也沒看到其他車，在工廠內的人即為警查獲之人，伊並未看到有人衝出
    去等語（一○四、一○五頁），證人丁○○即現場查獲之警員證稱：我當天埋伏
    地方可掌控該倉庫進出狀況，當天沒有其他貨車進出，只有後來查獲之小貨車壹
    台開進那倉庫。我在那邊埋伏沒多久，車子就進倉庫了。丙○○與戊○○當天有
    在那邊進出。丙○○與戊○○剛離開倉庫，倉庫鐵門旋即打開，小貨車就要出來
    ，我們隨即上前並將已上車離開倉庫約四百公尺的莊、陳二人帶回。我們在埋伏
    時倉庫外並未發現可疑之人、車把風。（當庭繪製現場簡圖）我們有兩組人馬在
    大門外Ａ、Ｂ點埋伏，該倉庫外圍係水泥圍牆圍住，唯一進出的道路都在我們掌
    控中。埋伏期間只有被查獲的那台貨車進入倉庫，沒有看到其他貨車在路旁等。
    上前逮捕時，我們現場監控的點也沒有發現有人乘隙逃走等語（本院卷第二○四
    頁），證人辛○○即現場查獲之警員證稱：我跟丁○○隊長同一車，在同一點埋
    伏。我也只看到有壹台貨車開進倉庫大門。路旁沒有其他可疑貨車了。我也沒看
    過乙○○，整個過程就如丁○○所述。貨車進去裝貨到出來時間約半個鐘頭。丙○○、戊○○何時進倉庫，我記不得了。但就我記憶，在貨車進去後，應無其他
    人先行離開，僅莊、陳二人早貨車先走一點點等語（第二○四頁），足見被告丙○○、戊○○對私運管制物品香菇進口後之藏匿、運送行為，就該供藏匿走私香
    菇之倉庫、運送之交通工具、運送之工人，均係惟一有實際指揮支配權之人，甚
    連虛以偽裝之螢石，亦係可供共犯丙○○公司轉售之用，堪認被告丙○○、戊○○確有共同私運管制物品進口無誤。
二、共犯丙○○、戊○○夥同被告乙○○走私、僱工搬運及指揮調度搬運香菇等事實
    ，業據共犯戊○○供稱：警方查獲之走私香菇貨主是乙○○與我合夥走私進口，
    我們是以太空包夾藏香菇後，委由同案涉嫌人丙○○公司所有之亞星三號貨輪由
    高雄港進口，裝載走私大陸香菇之ＺＱ─八七五號貨車是乙○○借得後，停放在
    高雄市○○路○段一家超商前，由我載司機庚○○自倉庫出發至中華五段將貨車
    開回倉庫，當時車上還有丙○○，此次香菇是從大陸福州走私進口，直接到台灣
    來，是以亞星三號載運過來的，時間是大約六月初或中旬左右，是我跟乙○○想
    出利用此種方法掩飾，我跟丙○○講的，但他用何種名目進來的，我就不知道等
    語（以上見偵查卷第七○頁、第七一頁、第七四貞、第七五頁）。
三、被告乙○○坦承自八十七年一月份認識丙○○後有受丙○○之託處理船務事宜，
    於八十七年五月二十四日左右，在廈門地區派伊所僱請之員工裴斐、周志強幫共
    犯丙○○驗貨香菇，而丙○○該批香菇係向夏門旺田食品公司劉長旺所購買，總
    重約一萬六千多公斤（本院卷第二十、四十、四十一、七十一頁），共犯丙○○
    供稱：戊○○說乙○○跟他說貨是廈門旺田公司的等語（本院卷第七十二頁），
    參以本案扣案之香菇恰係計一萬六千七百公斤，益見共犯戊○○前所稱本件係由
    伊與乙○○、丙○○共謀走私進口等語與事實相符。
四、被告乙○○於本院初供稱與共犯戊○○沒有關係，僅於八十七年一月份只見過一
    次面，自八十七年一月份見面後僅與丙○○電話聯絡，於八十七年六月份回台時
    未和丙○○、戊○○見過面云云（本院卷第二十、四十一、七十一頁），嗣坦承
    ：六月二十四日確實有和丙○○聯絡等語（本院卷第二五八頁），參以共犯丙○○供稱：於八十七年六月二十四日被查獲當天有遇到乙○○等語（本院卷第七十
    二頁），共犯戊○○供稱：ＺＱ八七五號貨車係由伊與丙○○、庚○○至中華路
    與被告乙○○接手後，將車由伊表姐夫庚○○駛回倉庫等語（本院卷第一○二、
    一○三頁），證人甲○○證稱：確係被告乙○○向伊借用為警查獲裝載香菇之Ｚ
    Ｑ八七五號貨車等語（本院卷第九十八頁），而查獲現場惟一供搬運走私香菇之
    交通工具既係由被告乙○○所提供，足認被告乙○○確有參與走私進口香菇之情
    。
五、本案走私進口之香菇數量甚巨，顯係以大型貨輪自港口夾藏並規避海關人員之查
    驗後進口，又共犯丙○○所經營大通航業公司所屬亞星三號貨輪於八十七年六月
    八日進口報關，八十七年六月十日卸貨（Ｖ─九八○九航次），此有共犯丙○○
    所提出之亞星三號八十七年六月份之中華民關海關艙單及進口報單等在卷可考，
    而該航次之三張進口報單記載，該航次係載運航盛公司螢石五七五噸、永凱富公
    司螢石二七○噸、越麒公司螢石三○二噸，共載重一一四七噸之螢石（詳見偵查
    卷第九三至九五頁進口報單記載），堪認被告乙○○等私運進口之時間係於八十
    七年六月八日夾藏報關進口無誤。
六、按測謊鑑定，係依一般人在說謊時，會產生遲疑、緊張、恐懼、不安等心理波動
    現象，乃以科學方法，由鑑定人利用測謊儀器，將受測者之上開情緒波動反應加
    以紀錄，用以分析判斷受測者之供述是否違反其內心之真意而屬虛偽不實，故測
    謊鑑定，倘鑑定人具備專業之知識技能，復基於保障緘默權而基於受測者之同意
    ，所使用之測謊儀器及其測試之問題與方法又具專業可靠性時，該測謊結果，如
    就有利之供述，經鑑定人分析判斷有不實之情緒波動反應，依補強性法則，雖不
    得作為有罪判決之唯一證據，但非無證據能力，仍得供裁判之佐證。被告乙○○
    經送法務部調查局測謊鑑定，乙○○對「其未參與走私香菇」「其未向甲○○借
    貨車」「其未去過繫案倉庫」等，測試呈不實反應，有法務部調查局調科參字第
    ○九一二三○一七九二○號測謊報告書在卷可資佐證（本院卷第一二五頁），且
    法務部調查局亦屬國內專業之鑑定機構，前述鑑定結果亦足為被告乙○○參與私
    運香菇進口之認定。
七、查扣案之香菇，係大陸物品，重量為一萬六千七百公斤，完稅價格為：三百四十
    七萬五千四百四十七元，分別有財政部關稅總局八十七年七月二十三日台總局鑑
    字第八七一０五六０六號函、行政院農業委員會委託屏東縣農會提領各機關部隊
    移交緝獲走私物品收據各乙紙在卷可稽，已超過管制進口完稅價格新台幣十萬元
    及重量一千公斤，係列管之進出口物品。綜上所述，本案事證明確，被告乙○○
    所辯，均為圖卸之詞，不足採信，犯行堪以認定。
貳、查懲治走私條例公告管制物品項目及其數額丁之規定，自淪陷區私運物品進入本
    國自由地區，如緝獲時之完稅價格超過新台幣十萬元或重量達一千公斤者，應以
    管制進口物品論，被告乙○○私運進口之大陸香菇，其完稅價格已超過十萬元，
    重量亦達一千公斤，另本件行為後，懲治走私條例第二條第一項經立法院三讀修
    正，於九十一年六月二十六日總統公布施行，由原來法定刑為七年以下有期徒刑
    ，得併科新臺幣二十萬元以下罰金，修改為法定刑為七年以下有期徒刑，得併科
    新臺幣三百萬元以下罰金，比較新舊法，應以舊法有利於被告，自應依刑法第二
    條第一項但書規定，適用行為時前開修正前之懲治走私條例第二條第一項之規定
    。故核被告乙○○所為，係犯懲治走私條例第二第一項之私運管制物品進口罪，
    其事後之運送（包括自高雄港運至倉庫及查獲當晚之運送行為）、藏匿該香菇之
    行為，為私運管制物品進口罪之當然結果，均不另論罪（見七十九年度台上字第
    四一三三號判決、最高法院八十二年度第三次刑庭會議決議旨趣、八十五年度法
    律座會決議）。被告乙○○與共犯戊○○、丙○○三人間具有犯意聯絡及行為分
    擔，為共同正犯，另被告莊岳勳、莊岳霖、庚○○、余明輝、己○○等人與丙○○、戊○○及乙○○於案發當晚運送走私物品行為，亦均有犯意聯絡及行為分擔
    ，亦應論以共同正犯。爰審酌被告乙○○犯罪動機、目的、手段、走私香菇危害
    關防秩序觸犯刑章，惟尚未流入市面，犯後飾詞諉過逃亡大陸地區近三年，且刑
    事審判之量刑，在於實現刑罰權之分配的正義，以契合人民之法律感情，被告所
    走私香菇之數量甚鉅，且自承受有大專教育並經營商業多年，苟對被告處以輕度
    之自由刑，無異促狡黠之人以短期之自由刑得其財產上之利益等一切情狀，爰量
    處如主文所示中度之刑。扣案之走私香菇係被告丙○○、戊○○及乙○○因走私
    犯罪所得之物，爰依刑第三十八條第一項第三款之規定宣告沒收。
據上論斷，應依刑事訴訟法第二百九十九條第一項前段，修正前懲治走私條例第二條
第一項、第十一條、第十二條，刑法第二條第一項、第二十八條、第三十八條第一項
第三款，判決如主文。
中      華      民      國     九十二     年     一     月    二十一    日
                                      臺灣屏東地方法院刑事第四庭
                                          法  官   郭書豪
右正本證明與原本無異。
如不服本判決應於收受本判決後送達後十日內向本院提出上訴書狀，其未敘述上訴理
由者，並得於提起上訴後十日內向本院補提理由書狀（均須按他造當事人之人數附繕
本 ）「切勿逕送上級法院」
                                  書記官   唐淑嫻
中      華      民      國     九十二     年     一     月    二十一    日
附錄本判決論罪科刑法條：
修正前懲治走私條例第二條第一項：
私運管制物品進口﹑出口逾公告數額者，處七年以下有期徒刑，得併科新
台幣二十萬元以下罰金。


司法院資訊處製作；財團法人民間司法改革基金會備份。
